【裁判字號】    95,交聲,209
【裁判日期】    950524
【裁判案由】    交管條例聲異
【裁判全文】
臺灣板橋地方法院刑事裁定             95年度交聲字第209號
原處分機關  交通部公路總局臺北區監理所
異  議  人  甲○○
上列受處分人因違反道路交通管理處罰條例案件，對於交通部公
路總局臺北區監理所於95年1 月25日所為之處分（原處分案號：
北監營裁字第裁40-MZ0000000號），聲明異議，本院裁定如下：
    主  文
異議駁回。
    理  由
一、按停止線用以指示車輛停止之界線，車輛停止時，其前懸部
    分不得伸越該線；且車輛面對圓形紅燈表示禁止通行，不得
    超越停止線或進入路口；又按汽車駕駛人，駕駛汽車不遵守
    道路交通標線者，處新臺幣900 元以上1,800 元以下罰鍰，
    道路交通標誌標線號誌設置規則第170 條第1 項、第206 條
    第1 項第5 款，及道路交通管理處罰條例第60條第2 項第3
    款分別定有明文。
二、次按，逕行舉發違反道路交通管理事件，經汽車所有人依通
    知單之應到案日期前到案，並告知違規駕駛人姓名、身分證
    統一編號及住址者，處罰機關應即另行通知違規駕駛人到案
    依法處理；逾應到案日期，處罰機關應依本條例第85條第3
    項規定處罰該汽車所有人，亦有違反道路交通管理事件統一
    裁罰基準及處理細則第24條定有明文可資參照。而上開逕行
    舉發違規之交通事件，處罰機關得逕行處罰汽車所有人等規
    定，係立法機關斟酌違規駕駛人之違法程度、裁罰迅速經濟
    性、蒐證成本之考量（如採證過程中可能增加交通事故之風
    險或若皆需由交警攔下所需之人力、物力成本）及汽車所有
    人通常多為車輛之使用人，如對其科以適度之舉證責任應無
    不妥等因素，因而將反證之責任轉嫁予汽車所有人，由汽車
    所有人舉證證明其非真正之違規駕駛人，始得免責。
三、再按，處理違反道路交通管理事件，有關文書送達之程序，
    依行政程序法之規定；送達，有不能：(一)向應受送達人之住
    居所、事務所、營業所或就業處所為之，(二)如不獲會晤應受
    送達人時，得將文書付與有辨別事理能力之同居人、受僱人
    或應送達處所之接收郵件人員之情形者，得將文書寄存送達
    地之地方自治或警察機關，並作送達通知書2 份，1 份黏貼
    於應受送達人住居所、事務所、營業所或其就業處所門首，
    另1 份交由鄰居轉交或置於該送達處所信箱或其他適當位置
    ，以為送達。前項情形，由郵政機關為送達者，得將文書寄
    存於送達地之郵政機關。寄存機關自收受寄存文書之日起，
    應保存3 個月，此亦據違反道路交通管理事件統一裁罰基準
    及處理細則第5 條、行政程序法第74條分別定有明文。
四、原處分意旨略以：本件異議人即受處分人甲○○於94年7 月
    31日17時24分許，因其所有車牌號碼LA-269號營業一般小客
    車行經臺1 線與174 線路口「不遵守道路交通標線之指示」
    違規之事實，臺南縣警察局依採證照片，以異議人違反道路
    交通管理處罰條例第60條第2 項第3 款規定，以臺南縣警察
    局第MZ0000000 號違反道路交通管理事件通知單逕行舉發，
    嗣經原處分機關乃分別依道路交通管理處罰條例第60條第2
    項第3 款、第63條第1 項第1 款（原裁決書漏載第1 款）之
    規定，裁處罰鍰900 元，並記違規點數共1 點等語。
五、聲明異議意旨略以：異議人於上揭時間在家並無營業，並未
    駕車至上揭地點，且異議人已3 年未有營業，到樹林地區查
    就知；且異議人也未收到告發單，更何來照片跟收單云云。
六、經查：
  (一)本件異議人即受處分人甲○○為車牌號碼LA-269號營業一般
    小客車之所有人，該車於94年7 月31日17時24分許，行經臺
    一線與174 線路口有不遵守道路交通標線之指示之情形，經
    科學儀器採證，由臺南縣警察局以臺南警局交字第MZ000000
    0 號違反道路交通管理事件通知單逕行舉發等情，已據原舉
    發單位即臺南縣政府警察局函覆以：審視採證照片，LA-269
    號營業一般小客車於94年7 月31日17時24分許，駛抵臺1 線
    與174 線路口（路口號誌設計黃燈為4.9 秒），適遇行向路
    口號誌燈號為紅燈亮起後4.4 秒壓線路口停止線等情明確，
    此亦有違規查詢報表、臺南縣警察局95年1 月6 日南縣警交
    字第0950000671號函、交通部公路總局臺北區監理所北監營
    裁字第裁40-MZ0000000號違反道路交通管理事件裁決書各1
    紙在卷可按；此外，本院依職權調閱本件採證之彩色照片原
    本，勘驗結果認該採證照片中違規壓線之車輛確為車牌號碼
    LA-269號營業一般小客車，且該照片拍攝日期確為94年7 月
    31日17時24分許無訛（見本院卷第20頁）。從而，自足認系
    爭車輛駛抵前揭路口時，確有上開違規事實無誤。異議人辯
    稱其所有車牌號碼LA-269號之營業一般小客車從未到過台南
    云云，顯非可採。
  (二)異議人雖辯稱：伊每天在家，從未收受舉發通知單云云。然
    查：原舉發單位依異議人所陳報登記至監理所「臺北縣樹林
    市○○街96巷9 號」之地址，交由郵政機關將舉發通知單送
    達至上開地址，惟因送達時不獲會晤應受送達人，及有辨別
    事理能力之同居人、受僱人或應送達處所之接收郵件人員，
    原舉發機關即依違反道路交通管理事件統一裁罰基準及處理
    細則第5 條準用行政程序法第74條之規定，將該舉發通知單
    於94年8 月22日，寄存於樹林大同郵局，並作送達通知書2
    份，1 份黏貼於應受送達人即異議人上址門首，另1 份置該
    址信箱或適當位置以為送達，並在臺南縣警察局交通隊送達
    證書上載明前開事項，此有臺南縣警察局95年1 月6 日南縣
    警交字第0950000671號函、送達證書影本各1 紙在卷足憑。
    揆諸前開說明，上開寄存送達程序，依法並無不合，是本件
    舉發違反道路交通管理事件通知單已合法送達於異議人即受
    處分人，自應生送達之效力。
  (三)至異議人另辯稱：其已3 年未有營業，哪來跑到前揭違規地
    點被拍照云云。但查，本件異議人係上開車輛之所有人，其
    於合法收受本件逕行舉發通知單後，未於法定期限內向處罰
    機關告知實際違規駕駛人之姓名、身分證統一編號及住址，
    處罰機關自無從另行通知實際上駕駛汽車違規之駕駛人到案
    處理。揆諸首揭說明，異議人自應以汽車所有人身份負擔本
    件交通違規之罰則。
七、綜上所述，本件違規事實明確，異議人所辯均非可採。是原
    處分機關據以援引道路交通管理處罰條例第60條第2 項第3
    款，裁處異議人罰鍰新臺幣900 元，並依同條例第63條第1
    項第1 款之規定，並予記違規點數1 點，核無不當，本件聲
    明異議為無理由，應予駁回。
八、據上論斷，應依道路交通案件處理辦法第19條，裁定如主文
    。
中    華    民    國    95    年    5     月    24    日
                  交通法庭    法  官  許映鈞
以上正本證明與原本無異。
如不服本裁定，應於送達後5 日內向本院提出抗告狀（須附繕本
）。
                              書記官  呂苗澂
中    華    民    國    95    年    5     月    29    日


司法院資訊處製作；財團法人民間司法改革基金會備份。
